【裁判字號】    95,交易,98
【裁判日期】    950424
【裁判案由】    業務過失傷害
【裁判全文】
臺灣高雄地方法院刑事判決              95年度交易字第98號
公  訴  人  臺灣高雄地方法院檢察署檢察官
被      告  丁○○
上列被告因業務過失傷害案件，經檢察官提起公訴（95年度偵字
第1897號），嗣因被告就被訴事實為有罪之陳述，經本院告知簡
式審判程序意旨，並聽取公訴人及被告之意見後，本院合議庭裁
定由受命法官獨任依簡式審判程序審理，判決如下：
    主  文
丁○○從事業務之人，因業務上之過失傷害人，累犯，處有期徒
刑捌月。
    事  實
一、丁○○考領有職業大貨車駕駛執照，受僱於吉人企業行擔任
    司機，為從事駕駛業務之人，其曾於民國93年間因竊盜案件
    ，經本院以93年度易字第1842號判處有期徒刑3 月確定，甫
    於94年7 月28日執行完畢。詎其仍不知警惕，於94年10月9
    日晚上6 時37分許，駕駛車牌號碼Z2-462號自用大貨車，在
    高雄縣鳥松鄉○○路44之77號「鳥松加油站」內，等候家人
    送錢加油未果，欲駕駛上開自用大貨車離去之際，本應注意
    其駕駛之車輛為載重1.520 公噸之大型自用貨車，於倒車時
    應顯示倒車燈光或手勢後，謹慎緩慢後倒，並應注意其他車
    輛及行人，大型汽車須派人在車後指引，如無人在車後指引
    時，應先測明車後有足夠之地位，並促使行人及車輛避讓，
    而依當時路面乾燥、無缺陷、無障礙物、視距良好，且依其
    智識、能力並無不能注意之情事，竟疏未注意及此，詎於無
    人在車後指引下倒車，適乙○○在上址圍牆邊等候在該處加
    油之丙○○，乙○○突見丁○○所駕駛上開自用大貨車倒車
    ，閃避不及，為該大貨車之車尾撞擊倒地，使乙○○因而受
    有骨盆骨折、腰椎骨折、腹部鈍傷、橫隔膜破裂、右側腓股
    骨折、腹腔膿傷併敗血症等傷害。
二、案經被害人乙○○之配偶丙○○訴由高雄縣警察局仁武分局
    報請臺灣高雄地方法院檢察署檢察官偵查起訴。
    理  由
壹、程序方面
    按本件被告丁○○所犯係死刑、無期徒刑、最輕本刑為3 年
    以上有期徒刑以外之罪，其於準備程序就前揭被訴事實為有
    罪之陳述，經受命法官告知簡式審判程序之旨，並聽取其與
    公訴人之意見後，本院認無不得或不宜改依簡式審判程序進
    行之處，爰依刑事訴訟法第273 條之1 第1 項、第284 條之
    1 ，裁定本件由受命法官獨任進行簡式審判程序，合先敘明
    。
貳、實體方面
一、訊據被告丁○○對於前揭時、地在未派人在車後指引，亦未
    測明車後是否有足夠之地位情況下，即貿然倒車，致告訴人
    之配偶乙○○見狀未及閃避而肇事，使被害人乙○○於撞擊
    倒地後，因而受有上開傷害之事實，均坦承不諱，核與告訴
    人即被害人乙○○之配偶丙○○指訴情節相符，並據目擊證
    人即上開加油站之員工曾淑芬於警詢中證述綦詳，復有現場
    照片8 張、94年10月17日、同年11月27日長庚紀念醫院診斷
    證明書各1 紙、車籍作業系統—查詢認可資料在卷可稽（見
    警卷第9 至10、13至18頁、本院卷第16頁），被告上開自白
    堪信為真實。
二、按汽車倒車時，應顯示倒車燈光或手勢後，謹慎緩慢後倒，
    並應注意其他車輛及行人，大型汽車須派人在車後指引，如
    無人在車後指引時，應先測明車後有足夠之地位，並促使行
    人及車輛避讓，道路交通安全規則第110 條第2 款、第3 款
    定有明文，此為一般駕駛人應注意並能注意之情事，本件被
    告既考領有普通大貨車駕駛執照，自難諉為不知。而發生車
    禍當時路面乾燥、視距良好，並無障礙物或其他缺陷，且依
    其智識、能力，並無不能注意之情事，詎被告竟疏未注意即
    貿然倒車，致被害人乙○○見狀未及閃避而肇事，其駕駛行
    為顯有過失甚明。而被害人乙○○確因本件車禍事故而受有
    上開傷害之事實，有上開診斷證明書2 紙在卷可按，是被告
    之過失行為與被害人之傷害結果間，顯有相當因果關係。從
    而，本件事證明確，被告上開過失傷害犯行，已堪認定。
三、本件被告受僱於吉人企業行，從事駕車載水工作，係以駕駛
    為業務之人，且肇事當時正駕駛上開大貨車等待加油後，欲
    返回該公司，正在執行業務中甚明，其駕車肇事致他人受傷
    ，核其所為，係犯刑法第284 條第2 項前段之業務過失傷害
    罪。又被告前於93年間因竊盜案件，經本院以93年度易字第
    1842號判處有期徒刑3 月確定，甫於94年7 月28日執行完畢
    等情，有臺灣高雄地方法院檢察署刑案資料查註紀錄表及臺
    灣高等法院被告前案紀錄表各1 份附卷可參，其於5 年內再
    犯本件有期徒刑以上之罪，為累犯，應依刑法第47條規定加
    重其刑。至告訴人雖以被告之過失犯行，業已致被害人乙○○達重傷害之程度，而認被告應係犯刑法第284 條第2 項後
    段之業務過失致重傷害罪，惟按稱重傷者，於身體或健康，
    有重大不治或難治之傷害，刑法第10條第4 項第6 款定有明
    文。再按刑法第10條第4 項第6 款謂其他於身體或健康有重
    大不治或難治之傷害，係指傷害重大，且不能治療或難於治
    療者而言，故僅機能減衰，並未完全毀敗，縱令此種減衰具
    有不治或難治之情形，如於人之身體或健康無重大影響者，
    仍非本款所稱之重傷（最高法院90年台上字第5942號判決意
    旨可資參照）。查本件被害人乙○○因本件車禍受有骨盆骨
    折、腰椎骨折、腹部鈍傷、橫隔膜破裂、右側腓股骨折、腹
    腔膿傷併敗血症等傷害，告訴人既無法證明上開傷害已達重
    大不治或難治之程度，自難以上開診斷證明書即逕認被告係
    犯刑法第284 條第2 項後段之業務過失致重傷害罪，且參以
    檢察官僅論以業務過失普通傷害罪，告訴人所認，容有誤會
    ，附此敘明。爰審酌被告係以駕駛為其業務之人，應比一般
    駕駛人負更高之注意義務，卻因一己疏忽而肇事，致被害人
    受有如事實欄所述之傷勢，過失非輕，且迄今尚未與被害人
    達成和解，賠償被害人所受之損害，惟念其犯後坦承犯行，
    態度尚可等一切情狀，量處如主文所示之刑，以資懲儆。
據上論斷，應依刑事訴訟法第273 條之1 第1 項、第284條之1、
第299 條第1 項前段，刑法第284 條第2 項前段、第47條，罰金
罰鍰提高標準條例第1 條前段，判決如主文。
本案經檢察官甲○○到庭執行職務。
中    華    民    國    95    年    4     月    24    日
                    交通法庭    法  官  錢衍蓁
以上正本證明與原本無異。
如不服本判決，應於收受送達後10日內向本院提出上訴書狀。
中    華    民    國    95    年    4     月    24    日
                                 書記官  周美
附錄本判決論罪法條：
刑法284條第2項前段。
從事業務之人，因業務之過失傷害人者，處一年以下有期徒刑、
拘役或一千元以下罰金。致重傷者，處三年以下有期徒刑、拘役
或二千元以下罰金。


司法院資訊處製作；財團法人民間司法改革基金會備份。
